【裁判字號】    92,交聲,95
【裁判日期】    920902
【裁判案由】    聲明異議
【裁判全文】
臺灣嘉義地方法院刑事裁定                          九十二年度交聲字第九五號
    原處分機關  交通部公路總局嘉義區監理所
    異議人  即
    受處分  人  甲○○
右列受處分人因違反道路交通管理處罰條例案件，對於交通部公路總局嘉義區監理所
於中華民國九十二年五月一日所為之裁決處分（原處分案號：嘉監裁字第裁七０—Ｌ
00000000號）聲明異議，本院裁定如左：
    主  文
原裁決處分撤銷。
甲○○不罰。
    理  由
一、原裁決處分意旨係以：受處分人即異議人甲○○於八十五年五月十三日考取職業
    大貨車駕駛執照，其駕照應審驗日期八十八年三月十三日，然異議人因未依規定
    期限參加駕駛執照審驗經公路總局嘉義區監理所（下簡稱嘉義監理所）依道路交
    通管理處罰條例第二十六條規定以嘉監逾駕註字第七０─Ｄ—00000000
    000號汽車駕駛執照註銷處分書【逕行註銷】其職業駕駛執照，然該註銷通知
    單經掛號函件寄發，因異議人遷移新址未依法向監理機關陳報致該通知之郵寄以
    「遷址新址不明」遭退件，惟該註銷處分仍當然有效；嗣受處分人於九十二年三
    月二十八日上午十時五十二分許使用前開業已經註銷之職業大貨車駕駛執照駕駛
    車號7Ｇ—521號自用大貨車在嘉義市○○路○○路口，為嘉義市警察局員警掣單
    舉發異議人「使用註銷駕照」之違規，經異議人申請裁決，裁決機關依據道路交
    通管理處罰條例第二十一條之一第一項第五款、違反道路交通管理事件統一裁罰
    標準及處理細則第四十三條、第四十四條第一項於九十二年五月一日以嘉監裁字
    第裁七０—Ｌ00000000號裁決書裁處罰鍰新台幣陸萬肆仟元，有卷附嘉
    義區監理所汽車駕駛人螢幕列印電腦報表、受處分人駕駛執照、前開註銷處分書
    、中華民國郵政第66324號大宗掛號函件收據及退件移送清冊、嘉義市警察局舉
    發違反道路交通管理事件通知單、交通違規案件陳述書、前開裁決書等在卷可稽
    。
二、受處分人即異議人異議意旨略以：異議人確於持該職業大貨車駕駛執照駕駛，且
    雖未依規定之時間前往接受審驗，並於前開時間、地點駕駛自用大貨車經警攔查
    ，然辯稱：其並未收到監理單位所寄之【註銷通知】而不知駕照已被註銷，始未
    能依道路交通安全規則第五十四條第三項申請換發同等車類之駕駛執照等語。
三、按書面之行政處分自送達相對人及已知之利害關係人起；書面以外之行政處分自
    以其他適當方法通知或使其知悉時起，依送達、通知或使知悉之內容對其發生效
    力，行政程序法第一百一十條第一項定有明文；而關於行政處分之送達方法，則
    依據行政程序法第七十四條之規定：行政處分之送達，不能依前二條（即同法第
    七十二條、第七十三條之）規定為之者，得將文書寄存送達地之地方自治或警察
    機關，並作送達通知書兩份，一份黏貼於應受送達人住居所、事務所、營業所或
    其就業處所門首，另一份交由鄰居轉交或置於該送達處所信箱或其他適當位置，
    以為送達；前項情形，由郵政機關為送達者，得將文書寄存於送達地之郵政機關
    ；寄存機關自收受寄存文書之日起，應保存三個月。本件嘉義監理所依據道路交
    通管理處罰條例第二十六條之規定，以異議人不依規定期限參加駕駛執照審驗逾
    期一年以上而【逕行註銷】其駕駛執照；然查：本件原處分機關所為之【註銷處
    分】既具有撤銷原異議人所持有駕駛執照之公法效力，自屬行政處分，則依據上
    開行政程序法第一百一十條之規定，原處分機關自應就該處分以送達或其他適當
    之方式使處分相對人知悉始生註銷之效力，殆無裁決機關所謂「當然生效」可言
    ；本件原處分機關將註銷處分書通知單固曾以掛號郵寄至受處分人之住所地址後
    ，因受處分人遷移新址未能收受該通知單而退回原寄發單位，顯見受處分人並收
    受前開註銷處分之送達，該處分既未經合法送達予受處分人，亦未經任何適當之
    方法使處分相對人知悉該註銷之處分，則嘉義區監理所所為註銷受處分人職業大
    貨車駕駛執照之行政處分顯尚未發生效力，則異議人所持駕駛執照自非「已經註
    銷」之駕照，則與道路交通管理處罰條例第二十一條之一第一項第五款之要件未
    合，原裁決機關之裁決處分核屬違誤，本件受處分人之異議為有理由，應由本院
    將原處分撤銷，以資適法。
四、據上論斷，應依道路交通案件處理辦法第二十條前段，裁定如主文。
中      華      民      國    九十二     年     九      月     二      日
                                      臺灣嘉義地方法院交通法庭
                                          法  官    黃  國  益
右正本證明與原本無異。
如不服本裁定，應於裁定送達後五日內向本院提出抗告狀（應附繕本）。
中      華      民      國    九十二     年     九      月     二      日
                                          書記官    林  柑  杏


司法院資訊處製作；財團法人民間司法改革基金會備份。
